【裁判字號】    98,上訴,1887
【裁判日期】    990312
【裁判案由】    違反槍砲彈藥刀械管制條例
【裁判全文】
臺灣高等法院高雄分院刑事判決        98年度上訴字第1887號
上  訴  人  臺灣高雄地方法院檢察署檢察官
被      告  乙○○
選任辯護人  謝秋蘭律師
上列上訴人因被告違反槍砲彈藥刀械管制條例案件，不服臺灣高
雄地方法院98年度訴字第535 號中華民國98年11月13日第一審判
決（起訴案號：臺灣高雄地方法院檢察署98年度偵字第4258號）
，提起上訴，本院判決如下：
    主  文
上訴駁回。
    理  由
一、公訴意旨略以：被告乙○○於民國（下同）於98年2 月初，
    未經許可，持有可發射子彈具殺傷力之土造長槍1 支、制式
    霰彈1 顆、改造霰彈8 顆，並將土造長槍藏放高雄縣美濃鎮
    ○○街109 號住處車庫旁塑膠水管內，將上開霰彈藏放住處
    車庫旁鐵桶內。嗣於98年2 月3 日上午7 時許，在上址為警
    查獲，扣得上開槍械子彈。因認被告涉犯槍砲彈藥刀械管制
    條例第8 條第4 項非法持有可發射子彈具有殺傷力之槍枝罪
    、第12條第4 項之非法持有子彈罪嫌等語。
二、按被告以外之人於審判外之言詞或書面陳述，除法律有規定
    者外，不得作為證據，刑事訴訟法第159 條第1 項定有明文
    。又被告以外之人於審判外之陳述，雖不符前4 條之規定，
    而經當事人於審判程序同意作為證據，法院審酌該言詞陳述
    或書面陳述作成時之情況，認為適當者，亦得為證據，刑事
    訴訟法第159 條之5 第1 項亦定有明文。本件秘密證人甲1於
    98年1 月30日在高雄市政府警察局新興分局中山路派出所之
    檢舉筆錄1 份（見原審法院98年度聲搜字第182 號卷第3 、
    4 頁），係被告以外之人於審判外之書面陳述，被告及辯護
    人於本院審理時均表示不同意該項陳述有證據能力（見本院
    卷第25頁），則甲1之上開陳述自無證據能力，不得作為證據
    。至本院判決以下所引用之被告以外之人於審判外之言詞或
    書面陳述，檢察官、被告及辯護人於審判程序中均聲明同意
    有證據能力（本院卷第25頁），本院審酌該等言詞或書面陳
    述作成時之情況均屬正常，且與本案相關之待證事實具有關
    連性，認適當作為證據，依上開之規定，認上開陳述均具有
    證據能力，合先敘明。
三、按犯罪事實應依證據認定之，無證據不得認定犯罪事實；不
    能證明被告犯罪者，應諭知無罪之判決，刑事訴訟法第154
    條第2 項及第301 條第1 項分別定有明文。又事實之認定，
    應憑證據，如未能發現相當證據，或證據不足以證明，自不
    能以推測或擬制之方法，以為裁判基礎；認定不利於被告之
    事實，須依積極證據，苟積極證據不足為不利於被告事實之
    認定時，即應為有利於被告之認定，更不必有何有利之證據
    ；認定犯罪事實所憑之證據，雖不以直接證據為限，間接證
    據亦包括在內，然無論直接或間接證據，其為訴訟上之證明
    ，須於通常一般之人均不致有所懷疑，而得確信其為真實之
    程度者，始得據為有罪之認定，倘其證明尚未達到此一程度
    ，而有合理之懷疑存在，致無從為有罪之確信時，即不得遽
    為不利於被告之認定，最高法院著有40年臺上字第86號、30
    年上字第816 號及76年臺上字第4986號判例意旨可資參照。
    又認定犯罪事實應依憑證據，故被告否認犯罪事實所持之辯
    解，縱屬不能成立，仍非有積極證據足以證明其犯罪行為，
    不能遽為有罪之認定，亦不能以推測或擬制之方法以為裁判
    基礎。又事實審法院對證據之取捨，依法雖有自由判斷之權
    ，然積極證據不足證明犯罪事實時，被告之抗辯或反證縱屬
    虛偽，仍不能以此資為積極證據應予採信之理由，最高法院
    84年度台上字第2677號、84年度台上字第175 號判決意旨亦
    可參照。
四、公訴人認被告乙○○涉有上揭犯行，無非以其於警詢中所為
    不利於己之陳述，為主要論據。訊據被告乙○○堅決否認有
    何持有上開槍、彈之犯行，辯稱：本案上開槍枝之槍托、槍
    管之尾端是伊於91年間與前案的槍一起在山上撿到的，在92
    年間尚未服刑之前，伊就把該槍托、槍管之尾端丟到池塘裡
    面去，丟的時候沒有槍機，伊有將上情告訴邱運雄，後來伊
    就入獄服刑了，之後是否邱運雄去把該槍托、槍管之尾端撿
    起來並且組合成真的槍，伊不知道，故本案扣案之槍、彈與
    伊無關，伊無非法持有本案槍、彈之行為等語。
五、經查：
  (一)秘密證人甲1雖檢舉證稱：被告乙○○非法持有改造土製散彈
    獵槍1 支，該改造土製散彈獵槍是單管、黑色木製，子彈是
    制式散彈，約20多顆，…伊有親眼目睹該改造土製散彈獵槍
    藏放在其所使用之車號VQ-4398 號自用小貨車車體內等語。
    然甲1於偵查中未經檢察官傳訊作證，原審審理中經函請高雄
    市政府警察局新興分局徵詢甲1之結果，甲1表示不願意出庭作
    證接受交互詰問乙節，有職務電話紀錄及調查筆錄各1 份在
    卷可稽（見原審訴卷第74、76、77頁）。且原審審理時，檢
    察官並未聲請傳喚甲1到庭作證（見原審審訴卷第22頁）；本
    院審理時依檢察官之聲請於傳喚甲1未到後，檢察官聲明捨棄
    傳喚在案（見本院卷第54頁）；本院依現存證據資料綜合判
    斷（詳下述），認已無傳喚秘密證人甲1到庭陳述之必要，爰
    不予傳拘到案。是甲1既未於本院審理時到庭陳述，其上開警
    詢陳述又無證據能力，已如上述，從而，本院自不得以上開
    甲1之警詢筆錄而為不利於被告之認定。
  (二)被告乙○○於98年2 月3 日警詢筆錄中雖載有：「（警方於
    98年2 月3 日上午8 時搜索時查扣土製散彈槍乙把、槍管2
    枝、制式散彈1 顆、改造9 粒裝散彈鉛粒100 粒、改造24粒
    裝散彈鉛粒150 粒、制式4 號散彈鉛粒250 粒及彈腰帶等物
    是否正確？是否經你親自清點確認後簽名捺印？該查扣贓證
    物是何人所有？）正確。是的。是我自己所有」等語（見警
    卷第1 頁背面第13行）；然於同份筆錄中旋即改稱：「警方
    所查獲之槍枝及子彈不是我所有，因此不知道用途。…槍管
    及槍托是92年撿到的，然後組成一枝完整的散彈槍後，不久
    就被查扣了，其餘的東西，就是槍托及槍管，是案發後我就
    把東西丟到池塘裡，…警方所查扣的土製散彈獵槍的槍托及
    槍管是我之前丟棄的」等語（見警卷第1 頁背面、第2 頁）
    。原審於審理時當庭勘驗上開警詢錄音帶結果：警詢當天警
    員詢問被告之語氣尚屬平和，並未有強暴、脅迫等不法取供
    之情形，然則，被告確於警詢一開始即否認扣案之槍、彈為
    其所有，並一再陳稱所查扣槍的槍托及槍管的尾端是伊5 年
    前從山上撿回來的，但當時是還未組裝好尚未完整的槍，但
    在警員不斷追問之下，被告始以賭氣的語氣稱：「好，這些
    東西就是我的，你這樣子好了啦」等情屬實（見原審訴卷第
    82頁背面第8 行），此有勘驗筆錄1 份在卷可稽（見原審訴
    卷第81頁～第84頁）。被告既係在員警不斷追問賭氣下所為
    言語，其是否確具有自白犯罪真意，實非無疑，本院自難僅
    依上開警詢筆錄中關於被告坦承扣案槍彈係伊所有之記載，
    即遽認定被告有於警詢中為認罪之表示。又證人即警員唐政
    一於原審審理時雖證稱：搜索當天在現場一搜出扣案槍、彈
    的時候，被告有承認扣案的槍枝是他的，後來在現場被告就
    已經反悔改稱是他之前的案子沒有被搜索到的；搜索當時我
    們有錄影等語（見原審訴卷第38頁背面）。惟經原審函請高
    雄市政府警察局新興分局調取本件警方搜索現場時所拍攝之
    錄影帶或光碟，惟經該分局回電稱：該搜證光碟可能中毒，
    未保存好，有電話紀錄1 份在卷可參（見原審訴卷第74頁）
    ；被告於本院審理時復堅決否認有上開承認持有槍彈情事，
    已難僅依證人唐政一上開片面證述，遽為認定被告已自白本
    件犯行。
  (三)本件查獲槍、彈地點，係位於高雄縣美濃鎮○○里○○街10
    9 號住宅旁，以鐵皮搭蓋的倉庫兼車庫中；被告與其兄邱連
    發、侄兒邱運雄（按邱運雄已於97年12月15日死亡）等多個
    住戶均係共用同一個109 號之門牌號碼，且上開車庫及車庫
    旁空地均呈開放式（無牆壁、門戶），該倉（車）庫平日為
    邱連發堆放水管及雜物之用，並有2 、3 部車停放於該處等
    情，業經被告及證人曾貴欽於原審審理中供陳在卷（見原審
    訴卷第41頁背面、第35至37頁），並有警方現場蒐證照片、
    被告所呈現場平面圖及附近照片在卷可稽（見警卷第15頁、
    原審訴卷第18至25頁）。足見，上開查獲槍、彈之倉（車）
    庫非被告一人獨自使用之空間，其親族甚至外人，均有可能
    進出該倉（車）庫。本件警方人員固自該車庫內扣得上開槍
    、彈，惟仍難據此推認係被告持有並予藏匿之事實。又被告
    於前案即原審法院93年度訴字第175 號（本院93年度上訴字
    第543 號）違反槍砲彈藥刀械管制條例案件中，因製造土造
    霰彈槍枝及持有子彈犯行而經法院判處有期徒刑5 年6 月確
    定，該案中除槍、彈外，警方尚在被告車上及住處扣得長、
    短鐵管各2 支、鑽孔機、老虎鉗、車床等工具，有判決書、
    臺灣高等法院被告前案紀錄表在卷可參，並有扣押物品目錄
    表附於前案警詢筆錄可供參照（見高縣警刑二字第09200832
    54號卷第23、24頁），則被告所辯：本件槍托、槍管係其前
    案未被查獲，早經其丟入池塘等語，已非無據。且本件警方
    聲請搜索票執行搜索前，曾先行前往上開現場埋伏並對被告
    展開跟監，惟當時並未發現被告持有槍枝；又警方於上開車
    庫進行搜索時，係先搜索被告使用之汽車未獲後，始搜索車
    庫而起出扣案槍、彈，再對被告住家進行搜索，但並未搜到
    任何槍、彈或改造、組裝槍枝之工具等物品等情，業經證人
    即至現場搜索之警員唐政一、蔡秋炎於原審審理時證述明確
    （見原審訴卷第38、41頁）。準此，若上開槍、彈確係被告
    持有，並持之進行打獵等非法行為，而警方人員既於接獲檢
    舉後，曾進行現場埋伏、跟監被告等查證動作，焉有未能查
    覺任何持有槍、彈跡象可能？且於員警搜索時均未發現被告
    打獵後存放之動物或屍體、器官？從而，本件顯難僅憑上開
    任何人均得進出之開放式車庫所查獲之扣案槍、彈，遽指該
    槍彈為被告持有之事實甚明。
  (四)證人曾貴欽於原審審理時證稱：伊曾於95年間即被告入獄服
    刑期間（按被告係93年10月26日入監，97年1 月29日假釋出
    監，當時曾貴欽不知被告入獄），在上開鐵皮屋所搭蓋之倉
    庫內看到邱運雄蹲著在擦1 支槍，當時槍枝尚未組合好，槍
    托有被刀子削過，伊有問邱運雄槍是哪來的，邱運雄說是他
    撿來的等語（見原審訴卷第35至37頁背面）。又本件槍枝之
    槍托部分確有數條刀削過痕跡，其槍管尾端確有凸出之準星
    等特徵，業經本院當庭勘驗屬實（見本院卷第60頁）。證人
    曾貴欽上開關於扣案槍枝槍托部分特徵之證述顯與事實相符
    ，則若證人曾貴欽未曾見過扣案槍枝，何能具體證述該槍枝
    槍托部分之上開刀削特徵？又證人曾貴欽與被告並無特殊情
    誼，應無甘冒偽證刑責而故為不實證述之必要，是證人曾貴
    欽上開證言應具有相當可信性至明。準此，被告姪子邱運雄
    確曾持有本件槍枝之槍托已堪認定。參以上開車庫後方確有
    一處水塘，此有現場照片2 張附卷可憑（見本院卷第36頁）
    ，則被告所辯：伊將槍枝之槍托及槍管於入監服刑前丟入遲
    塘，可能被邱運雄檢到而組成本件槍枝等語，應屬信而有徵
    ，而堪採信。
  (五)被告於警詢時供稱：本案扣案之槍托、槍管之尾端是伊於91
    年間與前案的槍一起在山上撿到的，在92年間前案案發後，
    伊交保回家後，伊就把上開槍托、槍管之尾端丟到池塘裡面
    去…（見警卷第2 頁）；於原審審理時供稱：邱運雄總共跟
    伊要了2 次，第1 次是在伊丟池塘前1 個月，第2 次是在伊
    丟池塘之後2 、3 天，後來伊就去服刑了，至於邱運雄後來
    何時去將上開槍托、槍管之尾端撿起來，又如何會有槍機且
    組裝成1 支完整的槍，伊均不清楚等語（見原審訴卷第33頁
    ）。被告前後供述情節，雖非一致；且徵之被告前案係於92
    年10月2 日被警查獲即獲保釋，至93年10月26日始入監服刑
    ，而於97年1 月29日假釋出監，此有臺灣高等法院被告前案
    紀錄表在卷可參，復經原審調閱93年度訴字第175 號案卷核
    閱屬實，依被告與邱運雄之叔姪關係，被告是否會不顧邱運
    雄之要求，而逕將上開槍托、槍管之尾端丟棄於池塘中，尚
    有疑問。惟被告直至97年1 月29日始假釋出監，而於98年2
    月間為警查獲，距其前案發生時已5 年餘，其對於細節問題
    有記憶不清，時間倒置等情事，亦無違常情，尚難執此遽認
    其所辯上開各情均不足採信。且縱其上開辯詞不足採信，惟
    仍非有積極證據足以證明其犯罪行為，否則不能遽為有罪之
    認定。
  (六)綜上所述，被告上開所辯，尚堪採信。檢察官上開所舉之證
    據，均未達足使一般人均不致有所懷疑而得確信被告有檢察
    官所指犯行之程度，。顯難證明被告有上開非法持有槍販犯
    行。此外，復查無其他積極證據足以證明被告有檢察官所指
    之上開犯行，即屬不能證明被告犯罪，本院自應為被告無罪
    之諭知。
六、原審因而以不能證明被告犯罪，而為被告無罪之諭知，核無
    違誤；檢察官上訴意旨，猶執前詞，指摘原判決不當，為無
    理由，應予駁回。
據上論斷，應依刑事訴訟法第368 條，判決如主文。
本案經檢察官張其主到庭執行職務。
中    華    民    國    99    年    3     月    12    日
                  刑事第十庭    審判長法  官  陳中和
                                      法  官  李政庭
                                      法  官  林水城
以上正本證明與原本無異。
如不服本判決應於收受本判決後10日內向本院提出上訴書狀，其
未敘述上訴理由者，並得於提起上訴後10日內向本院補提理由書
狀（均須按他造當事人之人數附繕本）「切勿逕送上級法院」。
中    華    民    國    99    年    3     月    12    日
                                      書記官  蔡佳君

司法院資訊處製作；財團法人民間司法改革基金會備份。
